【裁判字號】    90,易,1142
【裁判日期】    900626
【裁判案由】    詐欺
【裁判全文】
臺灣板橋地方法院刑事判決                          九十年度易字第一一四二號
    公  訴  人  臺灣板橋地方法院檢察署檢察官
    被      告  乙○○
右列被告因詐欺案件，經檢察官提起公訴（九十年度偵字第三一九二號），本院判決
如左：
    主      文
乙○○無罪。
    理      由
一、公訴意旨略以：被告乙○○與戊○○（另案由本院審理）及姓名、年籍不詳綽號
    「老三」等數人，基於意圖為自己不法所有之概括犯意聯絡，先由乙○○媒介戊○○予「老三」認識，並由乙○○與「老三」討論虛設公司詐財之事，乙○○復
    撮合戊○○，使之充為「老三」所欲設立公司之人頭。「老三」並答應每月給付
    戊○○「交通費」新台幣（下同）二萬元，公司成立後，若開立支票則給付戊○○三十萬元後，乙○○便自己○○（另由檢方偵辦中）處取得二萬元之人頭介紹
    費，而戊○○則提供身分證件交由「老三」等人，使「老三」等人以戊○○為名
    義上之負責人，在台北縣土城市○○○路九之五設立建政資訊股份有限公司（下
    稱建政公司），連續自八十八年十一月四日、同月十日、  同月二十四日向馥鴻
    科技股份有限公司（下稱馥鴻公司）詐購電腦相關產品，並於同月二十三日、同
    月二十四日向卓泰科技有限公司（下稱卓泰公司）詐購筆記型電腦，復於同月二
    十四日向禾訊有限公司（下稱禾訊公司）詐購通訊器材，嗣出賣人提示「老三」
    等人給付之支票不兌現，始知受騙，因認被告涉有刑法第三百三十九條第一項之
    詐欺取財罪嫌云云。
二、按犯罪事實應依證據認定之，無證據不得推定其犯罪事實，又不能證明被告犯罪
    者，應諭知無罪之判決，刑事訴訟法第一百五十四條、第三百零一條第一項分別
    定有明文。又認定不利於被告之事實，須依積極證據，苟積極據不足為不利被告
    事實之認定時，即應為有利於被告之認定，更不必有何有利之證據，最高法院三
    十上字八一六號著有判例可資參照。本件公訴意旨認被告涉有右揭詐欺取財犯行
    ，無非以右開事實，業據另案被告戊○○指述明確，且被告遭扣之電話簿內有記
    載「老三」之電話號碼及在戊○○之姓名下記載「人頭」用語，並有領取達二萬
    元之介紹費等情，而推論被告係在明知戊○○係供作「老三」成立詐欺集團之公
    司人頭下而介紹戊○○予「老三」認識為其論據。
三、訊據被告乙○○堅決否認有何詐欺取財犯行，辯稱：伊不認識「老三」，也不知
    道「老三」要用人頭公司詐騙，否則之前伊不會介紹伊兄胡英新至該公司上班，
    事後係因伊兄是拒絕往來戶，才沒有當成人頭，故伊只是單純介紹戊○○予代書
    己○○，己○○當時有答應伊找一個人頭，可以拿二萬元介紹費，但伊實際上沒
    有拿到這筆錢等語。查：（一）證人戊○○在偵查中固陳稱：「剛開始是甲○○
    打電話給我，電話中她說要開一家新公司，希望我成為那家公司人頭負責人，甲○○並約我在吉林路附近咖啡館，介紹代書己○○、負責人「老三」，言談中甲○○告訴我「老三」是要成立公司的出資人，而甲○○並未告訴我己○○究竟參
    與設立公司何部分，在咖啡廳裡乙○○也有出席，交談中主要是乙○○跟「老三
    」在談成立建政公司之事．．．」（見台灣板橋地方法院檢察署八十九年度他字
    第七０九號卷第一百六十二頁背面），但參酌其在偵查中陳稱：「（問：該家公
    司實際負責人為何？）「老三」及另外一位姓蔡的男子也有出資，訂貨是由「王
    佳珍」「徐俊傑」、「楊文帝」負責，取貨是我不清楚，開支票給商家則是由蔡
    姓男子負責，我去負責訂租賃契約開公司本票由我簽名」、（見台灣板橋地方法
    院檢察署八十九年度他字第七０九卷第一百六十三頁背面）「（是否看過乙○○
    ？）總過看過他二次，第一次是在咖啡廳，第二次是乙○○跟己○○到公司來拿
    介紹費」（見同卷宗第二百十九頁）及其嗣在本院審理中陳稱：第一次見到「老
    三」，有甲○○、己○○、被告及我共五人，當天是「老三」跟伊談公司的事，
    被告只是向「老三」說要介紹伊到他們公司而已，我的意思是「老三」透過己○○及被告找伊當公司負責人，檢察官可能誤會伊的意思等語，可知證人戊○○在
    偵查中之證言，尚不足為被告有與戊○○、「老三」共謀詐欺之認定。（二）被
    害人禾訊公司、卓泰公司中負責與建政公司接洽業務之職員丙○○、陳智隆於偵
    查中到庭指證當庭結果，均表示未曾見過被告等情，業據渠等在偵查中陳述綦詳
    ，足見並無積極證據證明被告有涉及共謀向商家詐取貨物之情事。又佐以證人胡
    英新證稱：伊弟曾介紹伊給己○○，鍾某表示因公司成立要七個人，如果伊信用
    許可，才會讓伊到公司上班，之後因伊信用不好，無法申請到支票，所以就不讓
    伊至公司上班等語及證人賴容鴒證稱：伊有土城市○○路八十七號十樓之一租給
    建政公司，有簽過二次契約，第一次是一位叫三哥及一位小姐來洽談承租事宜，
    談委後再由那位小姐帶胡英新過來簽約，後來因沒有依約交付租金支票，才換由
    戊○○來簽約等語衡情以觀，被告倘若知情「老三」欲成立之建政公司有涉及詐
    欺之不法情事，豈會因先介紹其至親充當公司人頭，讓其至親陷入可能受有牢獄
    之災之險境？（三）末查，綽號「老三」之丁○○（目前另案在台北監獄服刑中
    ）到庭後後亦具體陳稱：當時伊是透過朋友林貴達找己○○找人當建政公司的人
    頭，伊之前並不認識被告，被告並未曾參與公司事務等語明確，堪認被告辯稱不
    知情乙節尚非無據，此外復查無其他積極證據足以證明被告有與丁○○、戊○○
    共謀詐欺取財之不法犯行，應認不能證明其犯罪，揆諸首揭說明，自應為無罪之
    諭知，以免冤抑。
據上論斷，應依刑事訴訟法第三百零一條第一項，判決如主文。
本案經檢察官鄭嘉欣到庭執行職務。
中      華      民      國      九十      年      六    月    二十六    日
                                  臺灣板橋地方法院刑事第二庭
                                          法  官  古  秋  菊
右正本證明與原本無異。
如不服本判決，應於判決送達後十日內，向本院提出上訴狀。
                                          書記官  蕭  詩  穎
中      華      民      國      九十      年     六     月    二十六    日


司法院資訊處製作；財團法人民間司法改革基金會備份。
